臺灣高等法院刑事判決
111年度上訴字第2696號
上  訴  人  臺灣基隆地方檢察署檢察官
被      告  陳榮昌



上列上訴人因被告違反洗錢防制法等案件，不服臺灣基隆地方法
院111年度金訴字第128號，中華民國111年6月8日第一審判決（
起訴案號：臺灣基隆地方檢察署110年度偵字第6073號、111年度
偵字第362號），提起上訴及移送併辦（臺灣基隆地方檢察署111
年度偵字第4620號），本院判決如下：
    主  文
原判決撤銷。
陳榮昌幫助犯洗錢防制法第十四條第一項之洗錢罪，處有期徒刑
參月，併科罰金新臺幣肆萬元，罰金如易服勞役，以新臺幣壹仟
元折算壹日。
    事  實
陳榮昌得預見其電子支付帳戶之ID及密碼，若提供與他人使用，
可能遭他人作為收取詐欺犯罪所得及洗錢之用，竟基於縱使取得
電子支付帳戶之人利用其交付之電子支付帳戶資料詐欺取財，並
掩飾、隱匿詐欺犯罪所得去向，亦不違背其本意之不確定幫助故
意，於民國110年5月23日，先依照真實姓名年籍不詳之成年網友
（下稱身分不詳之網友）指示，將其已註冊之LINE Pay Money帳
號0000000000號帳戶(下稱本案電支帳戶)，綁定其所申辦之基隆
八斗子郵局帳號00000000000000號帳戶(下稱本案郵局帳戶)為提
領帳戶，並變更行動電話號碼為0000000000號後，將本案電支帳
戶之ID、密碼及本案郵局帳戶之提款卡交予身分不詳之網友使用
。嗣身分不詳之網友取得本案電支帳戶及郵局帳戶提款卡後，即
意圖為自己不法之所有，以附表「詐欺手法」欄所示之詐欺方式
向附表編號1至4所示之人施以詐術，致該等人員均陷於錯誤，分
別依指示將款項匯入本案電支帳戶（詐欺對象、轉帳日期、時間
及金額均詳如附表所示）。身分不詳之網友再登入本案電支帳戶
，將上開款項轉至其他電支帳戶或以LINE Pay Money消費扣款方
式支付消費款項，以此方式掩飾詐欺犯罪所得之去向。
    理  由
一、犯罪事實之認定：
  ㈠被告陳榮昌(下稱被告)對於上開客觀犯罪事實，已於原審及
    本院審理時所是認，核與附表編號1至4所示之人於警詢時之
    證述相符，並有附表編號1至4所示之證據可佐，可認被告出
    於任意之自白與事實相符。
  ㈡查電子支付帳戶之ID、密碼結合，與金融帳戶存摺、提款卡 
    、密碼結合，同具有專屬性，若落入不明人士手中，極易被
    利用作為取贓或洗錢之犯罪工具，現今社會，實行詐欺之人
    經常利用大量取得之他人電子支付或存款帳戶，以掩飾、隱
    匿其財產犯罪之不法所得，規避執法人員之查緝，確保犯罪
    所得之財物，此類犯罪型態，迭經報刊雜誌、廣播電視等媒
    體詳細報導、再三披露，而為眾所周知之情事，是以避免電
    子支付及金融機構帳戶資料遭不明人士利用作為犯罪工具，
    已成為一般人社會生活所具備之基本常識，被告係智識程度
    正常之成年人，自能預見將本案電支帳戶及郵局帳戶提款卡
    交予他人，可能遭他人以之作為取得詐欺犯罪所得，以及遮
    斷資金流動軌跡逃避國家追訴、處罰，卻仍將本案電支帳戶
    及郵局帳戶提款卡交與無特殊親誼關係之身分不詳之網友使
    用，容認其用以詐欺取財，並藉此掩飾犯罪所得之真正去向
    ，堪認有幫助詐欺取財及幫助洗錢之不確定故意甚明。
  ㈢綜上所述，本件事證明確，被告犯行堪以認定，應依法論科
    。　
二、論罪法律之適用： 
  ㈠核被告所為，係犯刑法第30條第1項前段、第339條第1項之幫
    助詐欺取財罪，及刑法第30條第1項前段、洗錢防制法第14
    條第1項之幫助洗錢罪。
  ㈡被告以一幫助行為，幫助身分不詳之網友詐騙如附表編號1至
    4所示之人，係以一行為同時觸犯刑法第30條、第339條第1
    項之幫助詐欺取財罪與刑法第30條、洗錢防制法第14條第1
    項之幫助洗錢罪，為想像競合犯，應依刑法第55條之規定，
    從一重幫助洗錢罪處斷。
三、刑之加重、減輕：
  ㈠被告前因施用第二級毒品案件，經法院判處徒刑確定，於109
    年3月30日執行完畢，有本院被告前案紀錄表在卷可查，被
    告於上開徒刑執行完畢後5年內，再因故意犯本案有期徒刑
    以上之罪，雖為累犯，但依司法院釋字第775號解釋意旨，
    為避免發生罪刑不相當之情形，法院應就個案裁量是否加重
    最低本刑。茲考量被告先前與本件所犯之案件其犯罪類型、
    行為態樣、罪質並不相同，犯罪動機、目的、手段亦有異，
    尚難認有犯本罪名之特別惡性、或有何刑罰反應力較薄弱，
    而有加重最低本刑之必要，爰不予加重其刑。
  ㈡按犯前2條之罪，在偵查或審判中自白者，減輕其刑，洗錢防
    制法第16條第2項定有明文。被告已於審判中自白一般洗錢
    罪，應依洗錢防制法第16條第2項之規定，減輕其刑。　
  ㈢又被告以幫助之意思，參與犯罪構成要件以外之行為，為幫
    助犯，爰應依刑法第30條第2項規定，按正犯之刑遞減輕之 
    。
四、臺灣基隆地方檢察署檢察官111年度偵字第4620號移送併辦
    部分，為起訴效力所及，本院應併予審理，附此敘明。　　
五、撤銷改判之理由：
    原審認被告事證明確，予以論罪科刑，固非無見。惟查臺灣
    基隆地方檢察署檢察官111年度偵字第4260號移送併辦部分 
    ，為起訴效力所及，法院應併予審理，已如上述，原審未及
    審酌，尚有未洽。檢察官以上開移送併辦部分應併予審究論
    科，為有理由，自應由本院將原判決予以撤銷改判。
六、科刑之審酌：
    爰以行為人之責任為基礎，審酌被告提供本案電支帳戶及郵
    局帳戶提款卡與身分不詳之之網友使用，使犯罪追查趨於複
    雜，影響社會正常交易安全及秩序非微，但被告犯罪後終能
    坦承犯行，堪認尚有悔意；兼衡被告之智識程度、工作情況
    ，暨犯罪動機、目的、手段等一切情狀，量處如主文第2項
    所示之刑，並諭知罰金如易服勞役之折算標準。
據上論斷，應依刑事訴訟法第369條第1項前段、第364條、第299
條第1項前段，判決如主文。
本案經檢察官陳筱蓉提起公訴，檢察官陳宜愔提起上訴，檢察官
王正皓到庭執行職務。　　
中　　華　　民　　國　　111 　年　　11　　月　　29　　日
                  刑事第十一庭  審判長法　官  張江澤
                                      法　官  郭惠玲
                                      法　官  梁志偉
以上正本證明與原本無異。
如不服本判決，應於收受送達後20日內向本院提出上訴書狀，其
未敘述上訴之理由者並得於提起上訴後20日內向本院補提理由書
（均須按他造當事人之人數附繕本）「切勿逕送上級法院」。
                                      書記官  林明慧
中　　華　　民　　國　　111 　年　　11　　月　　30　　日
附錄：本案論罪科刑法條
刑法第339條第1項
意圖為自己或第三人不法之所有，以詐術使人將本人或第三人之
物交付者，處5年以下有期徒刑、拘役或科或併科50萬元以下罰
金。
洗錢防制法第14條第1項
有第二條各款所列洗錢行為者，處7年以下有期徒刑，併科新臺
幣5百萬元以下罰金。
附表：
編 號 詐欺對象 轉帳日期 、時間 詐欺手法 轉帳金額 (新臺幣) 洗錢手法 證據名稱及出處 備註 1 蘇可耘 民國110年6月4日13時45分許 出售長榮航空哩程 4萬8000元  轉帳交易轉入 ①告訴人蘇可耘於警詢時   之指訴( 偵6073卷第37   至39頁)。 ②告訴人蘇可耘提供之對話紀錄、臉書暱稱「黃詩涵」個人首頁擷圖、LINE PAY轉帳紀錄等相關照片(偵6073卷第41至67頁) ③高雄市政府警察局左營分局文自派出所受(處) 理案件證明單、受理各類案件紀錄表(偵6073 卷第69至71頁) ④內政部警政署反詐騙諮詢專線紀錄表(偵6073 卷第75至76頁)  ⑤本案郵局帳戶客戶基本資料及歷史交易明細（偵6073卷第157至165頁) 。  ⑥本案電支帳戶會員資料、會員帳戶交易紀錄、會員銀行帳戶綁定及解綁歷程（金訴128卷第105至121頁)。 起訴書 2 陳可欣 110年6月5日20時25分許  出售長榮航空哩程 1萬5000元 轉帳交易轉入 ①告訴人陳可欣於警詢時之指訴(偵362卷第9至10頁) 。 ②內政部警政署反詐騙諮詢專線紀錄表（偵362卷第41至42頁）。 ③臺北市政府警察局中正第二分局廈門街派出所受理各類案件紀錄表( 偵362卷第63頁)。 ④告訴人陳可欣提供之對話紀錄、LINE PAY轉帳紀錄等相關照片(偵362卷第43至58頁)。  ⑤本案郵局帳戶客戶基本資料及歷史交易明細（偵362卷第27至32頁)。 ⑥本案電支帳戶會員資料、帳戶交易紀錄、銀行帳戶綁定及解綁歷程（金訴128卷第105至121頁)。   起訴書 3 李宜玲 110年7月24日16時26分許 代為儲值支付寶 1萬7160元 轉帳交易轉入 ①告訴人李宜玲於警詢時之指訴（偵362卷第11至12頁）。 ②內政部警政署反詐騙諮詢專線紀錄表（偵362卷第65至66頁）。 ③高雄市政府警察局湖內分局路竹分駐所受理各類案件紀錄表（偵362卷第87頁）。 ④告訴人李宜玲提供之對話紀錄、LINE PAY轉帳紀錄等相關照片（偵362卷第67、71至73、75至81頁）。 ⑤本案郵局帳戶客戶基本資料及歷史交易明細（偵362卷第27至32頁    ）。   ⑥本案電支帳戶會員資料、帳戶交易紀錄、銀行帳戶綁定及解綁歷程（金訴128卷第105至121頁)。      起訴書 4 林暐珊 110年8月31日9時55分許 出售長榮航空哩程 1萬4000元 轉帳交易轉入 ①告訴人林暐珊於警詢時之指訴（偵4620卷第11至13、15至17頁）。 ②告訴人林暐珊提供之臉書社團貼文、對話紀錄及網路銀行匯款紀錄等相關擷圖(偵4620卷第43至61頁)。 ③本案郵局開戶基本資料與交易明細（偵4620卷第19至21頁）。  ④本案電支帳戶會員資料 、帳戶交易紀錄、銀行帳戶綁定及解綁歷程（金訴128卷第105至121頁)。    移送併辦